【裁判字號】    95,交抗,24
【裁判日期】    950206
【裁判案由】    聲明異議
【裁判全文】
臺灣高等法院臺南分院刑事裁定  九十五年度交抗字第二四號
抗告人即
受處分人  甲○○
上列抗告人因違反道路交通管理處罰條例案件，不服臺灣嘉義地
方法院中華民國九十四年十二月二十七日裁定（九十四年度交聲
字第二三七號），提起抗告，本院裁定如下：
    主      文
抗告駁回。
    理      由
一、本件抗告意旨略稱：不服原審科處罰鍰之處分，於法定期間
    內提起抗告，理由如下：
(一)抗告人於民國（下同）九十四年九月二十七日行經國道三號
    公路北上二五七公里處，遭警以超速駕車舉發。然當時抗告
    人車速雖達時速一百零六公里，並未載重，為空車狀態，應
    不適用速限九十公里規定，國道警察第七隊亦無法證明抗告
    人車輛當時處於載重狀態，逕為舉發，實難令人心服。
(二)依道路交通安全規則第二條第十六款至第十八款規定，車重
    ：指車輛未載客貨及駕駛人之空車重量。載重：指車輛允許
    載運客貨之重量。總重：指車重與載重之全部重量。抗告人
    於九十四年十一月一日所秤之空車重量僅為十六‧六九公噸
    ，有秤量傳票一紙可證，當時又未載物，車輛總重應為上開
    空車之重量，並未逾二十公噸。惟原審竟稱抗告人車輛依監
    理機關資料顯示應係三十五公噸，難道法律條文之解釋竟有
    如此大之差異？抗告人並非質疑警員有不實舉發，僅為保障
    自身權益，依法提起抗告，請求詳予查明云云。
二、按汽車行駛於高速公路，而不遵管制之規定者，處汽車駕駛
    人新臺幣三千元以上六千元以下罰鍰，並記違規點數一點，
    道路交通管理處罰條例第三十三條第一項及第六十三條第一
    項第一款分別定有明文；又汽車行駛高速公路應依速限標誌
    指示，高速公路交通管制規則第五條第一項前段及道路交通
    安全規則第一百零五條亦規定甚明。而高速公路行車速限之
    規定，目的在保障行車安全、維護道路交通秩序，防免車輛
    駕駛人任意高速駕車或行車過慢危及他人生命、身體之安全
    ，亦為司法院大法官釋字第五一一號解釋意旨所明揭。
三、經查：
(一)本件受處分人即抗告人甲○○於九十四年九月二十七日上午
    九點五十二分左右，駕駛車牌號碼二０二－ＨＬ號營業貨運
    曳引車及Ｑ七－０二營業半拖車，行經最高速限時速九十公
    里之國道三號高速公路北上二五七公里處時，經內政部警政
    署國道公路警察局第七隊警員以行車速度為時速一０六公里
    ，有超速十六公里而不遵高速公路管制規則之違規事實，並
    加以舉發等情，為抗告人所不否認。前揭事實，有內政部警
    政署國道公路警察局公警局交字第Ｚ00000000號舉
    發違反道路交通管理事件通知單及交通部公路總局嘉義區監
    理所嘉監裁字第裁７０－Ｚ00000000號違反道路交
    通管理事件裁決書各一份在卷足憑，抗告人遭警以雷射槍測
    速器測得該車行速一０六公里（限速九十公里），予以攔停
    ，當場由抗告人檢視雷射槍顯示器之行速數據，並告知違規
    事實，而依法掣單舉發超速違規等情，亦有前開警察局第七
    警察隊九十四年十月二十五日公警七交字第０９４０７７１
    ８０２號函影本一份附卷可按，抗告人對此亦未爭執，故抗
    告人於前揭時、地違規超速駕車行為，堪足認定。
(二)抗告人辯稱：舉發當時其車輛總重未逾二十公噸，關於時速
    九十公里規定，應不適用，仍應適用一般速限一一０公里之
    規定等語。惟道路交通安全規則第二條第三款、第十六款至
    第十九款規定：「貨車：指裝載貨物四輪以上之汽車。車重
    ：指車輛未載客貨及駕駛人之空車重量。載重：指車輛允許
    載運客貨之重量。總重：指車重與載重之全部重量。總聯結
    重量：指曳引車及拖車之車重與載重之全部重量。」其中所
    稱載重，係指車輛『允許』載重客貨之重量，故國道速限標
    誌「總重二十公噸以上之大貨車，最高時速限制九十公里」
    ，即指車輛之允許容載量，並非指該車裝載後之『實際』重
    量，有交通部公路總局嘉義區監理所九十四年十一月一日九
    十四年嘉監裁字第００００００４９６７號函影本附卷足參
    ，而抗告人係超速駕駛車牌號碼二０二－ＨＬ營業貨運曳引
    車及Ｑ七－０二營業半拖車，車輛總噸數之計算即應依上開
    交通安全規則第二條第十九款規定，又上開車輛總連結重量
    ，依汽車車籍查詢表所載為三十五公噸，則抗告人車輛屬總
    重二十公噸以上大貨車，應受國道最高速限九十公里限制，
    堪以確認。另交通勤務警察或依法令執行交通稽查任務人員
    ，開單舉發違反道路交通管理處罰條例所列之違規事實，經
    公路主管機關或警察機關所為之裁決處罰，本質上為行政處
    分，係公務員基於職務上權力，依法就特定之具體事件所為
    ，並具有公法上效果之單方行政行為，而根據公務員為公法
    上行為具有公信力之原則，該行政處分當可被推定為真正，
    且其據以依法處分之事實認定，應可推定為正確無誤，以達
    成維護交通秩序及公共安全之行政目的。舉發警員與抗告人
    間不僅未有任何怨隙，且係毫不相識之人，衡情應無虛構違
    規事實以陷害抗告人之道理，則抗告人指稱應以該車裝載後
    行駛於高速公路之實際重量為據，且警員疏於注意其是否為
    空車，逕為舉發云云，容有誤解，委無足採。
四、綜上所述，本件抗告人甲○○於前述時、地超速違規駕車既
    可認定。原審認原處分機關依道路交通管理處罰條例第三十
    三第一項、第六十三條第一項第一款規定，裁處抗告人罰鍰
    新臺幣三千元，並記違規點數一點，於法並無不合，駁回抗
    告人之異議。本院經核原裁定，認事用法尚無不當。抗告人
    提起抗告猶執前詞，指摘原審裁定違法，為無理由，應予駁
    回。
五、據上論斷，應依道路交通案件處理辦法第二十六條、刑事訴
    訟法第四百十二條，裁定如主文。
中    華    民    國    95    年    2    月     6     日
                  刑事第一庭審判長法官  黃  崑  宗
                                  法官  王  明  宏
                                  法官  蔡  長  林
以上正本證明與原本無異。
不得再抗告。
                                書記官  李  培  薇
中    華    民    國    95    年    2    月     7     日


司法院資訊處製作；財團法人民間司法改革基金會備份。
